【裁判字號】    95,重訴,14
【裁判日期】    950328
【裁判案由】    清償借款
【裁判全文】
臺灣臺中地方法院民事判決  95年度重訴字第14號
    原      告  華南商業銀行股份有限公司
    法定代理人  李正義
    訴訟代理人  甲○○
    被      告  丙○○
上列當事人間請求清償借款事件，本院於民國95年3月14日言詞
辯論終結，判決如下：
    主      文
被告應給付原告新臺幣參仟陸佰貳拾萬元，及如附表所示之利息
、違約金。
訴訟費用由被告負擔。
    事實及理由
甲、程序方面
壹、按當事人得以合意定第一審管轄法院，但以關於由一定法律
    關係而生之訴訟為限；前項合意，應以文書證之，民事訴訟
    法第24條定有明文。查本件兩造所簽訂保證書第8條約定，
    被告對原告所負之各宗債務，合意以本院為第一審管轄法院
    ，有前開保證書在卷可稽，足見兩造曾約定就系爭契約所生
    之糾紛，合意定本院為第一審管轄法院無誤，則本院就系爭
    訴訟事件有管轄權，合先敘明。
貳、次按法定代理人死亡或其代理權消滅者，訴訟程序在有法定
    代理人承受其訴訟以前當人停止，惟有訴訟代理人者不適用
    之；承受訴訟人，於得為承受時，應即為承受之聲明，民事
    訴訟法第170條、第173條、第175條第1項分別定有明文。查
    原告之原法定代理人乙○○已卸任，由李正義繼任，並由原
    告與其法定代理人李正義具狀聲明承受訴訟，有其所提出之
    民事聲明承受訴訟狀、華南商業銀行民國（下同）95年2月1
    5日（95）人一字第01604號函在卷可證，經核與前開規定相
    符，自應准其承受訴訟。
乙、實體方面
壹、原告主張：一、訴外人合承塑膠工業股份有限公司（更名前
    為合晟興業股份有限公司，但屬同一法人，以下簡稱為合承
    公司）邀同被告為連帶保證人，於88年4月6日，向原告借款
    共24筆（如附表所示借款金額、借款期間、利率、利息、違
    約金），尚有本金共計新台幣（下同）36,200,000元與如附
    表所示之利息、違約金未清償，迭經催討，均未獲置理。二
    、對被告抗辯之陳述：兩造於83年9月27日所簽定之系爭保
    證書約定，被告之連帶保證範圍包括合承公司對原告現在及
    將來所負之借款、票據、透支、墊款、保證、損害賠償及其
    他一切債務，以1億萬元為限。故系爭連帶保證契約係屬未
    定期限之最高限額保證，並非僅對特定債務保證。而系爭借
    款人合晟興業股份有限公司（以下簡稱為合晟公司）雖於91
    年更名為合承公司，但法人人格不受影響，於被告通知終止
    保證契約前，不因借款人再借款時有無通知被告而影響其保
    證責任，故被告仍應負連帶保證責任。三、合承公司既未依
    約繳付本息，尚有如主文第1項所示之金額及利息、違約金
    迄未清償，被告為連帶保證人，應負連帶清償義務。為此，
    依連帶保證之法律關係，請求被告如數清償等語。並聲明：
    求為判決如主文所示。
貳、被告則以：一、合晟公司於83年9月27日實際借款金額、已
    清償金額為何？原告並未敘明。二、合晟公司於91年更名為
    合承公司，當時股東有變動，被告亦退出該公司。而原告所
    提之借款證明，均係92年4月以後以合承公司名義所借，且
    未通知被告，與被告無關。依公司法第107條、第70條、第7
    8條等定之精神，被告對合承公司之借款並無連帶保證義務
    等語，資為抗辯。並聲明：（一）原告之訴駁回。（二）訴
    訟費用由原告負擔。
參、兩造不爭之事實
一、兩造於83年9月27日簽訂保證書，由被告連帶保證訴外人合
    晟公司向原告現在（包括過去所負債務現在未清償）及將來
    所負之借款、票據、透支、墊款、保證、損害賠償等及其他
    一切債務，以1億萬元為限額（含本金及其利息、遲延利息
    、違約金、損害賠償及其他從屬於主債務之負擔），被告負
    連帶清償之責任。兩造並約定原告無須徵求保證人之同意，
    得逕自拋棄擔保物權之全部或一部，或允許主債務人延期清
    償、分期清償或更換擔保物；主債務人所負之各宗債務，於
    清償其屆至時（含喪失期限利益），被告應即負清償責任。
二、前開保證書連帶保證人欄、對保簽章欄之「丙○○」簽名係
    被告所親簽，其中印文，係被告之印章所蓋。
三、合晟公司於91年間更名為合承公司，被告並於當時將股權轉
    讓他人退出該公司。
肆、得心證之理由
一、查原告主張之前開事實，業據其提出保證書、借據與放款紀
    錄及增補契約、股份有限公司變更登記表為證，自堪信為真
    實。按私文書經本人或其代理人蓋章者推定為真正，民事訴
    訟法第358條第1項定有明文；而前開保證書連帶保證人欄、
    對保簽章欄之「丙○○」簽名係被告所親簽，其中印文，係
    被告之印章所蓋，為兩造所不爭，則前開私文書即保證書依
    法自推定為真正，被告為連帶保證人，應依該保證書內容負
    連帶保證責任，亦可認定。
二、次按稱保證者，謂當事人約定，一方於他方之債務人不履行
    債務時，由其代負履行責任之契約；保證債務，除契約另有
    訂定外，包含主債務之利息、違約金、損害賠償及其他從屬
    於主債務之負擔，民法第739條、740條亦分別著有明文。另
    按未定有期間之最高限額保證契約，在未經保證人依民法規
    定終止或有其他消滅原因以前，於約定範圍內所生之債務，
    均為保證契約效力所及；故已發生之債務縱因清償或其他事
    由而消滅，該保證契約依然有效，嗣後所生之債務，於不逾
    最高限額範圍內，保證人仍應負保證責任（最高法院91年度
    台上字第1999號判決參照）。再按保證債務之所謂連帶，係
    指保證人與主債務人負同一債務，對於債權人各負全部給付
    之責任者而言，此就民法第272條第1項規定連帶債務之文義
    參照觀之甚明（最高法院45年度台上字第1426號判例參照）
    。復按公司變更組織，乃公司不影響其人格之存續，而變更
    其組織為他種公司之行為；換言之，組織變更前之公司與組
    織變更後之公司，不失其法人之同一性，並非兩個不同之公
    司，組織變更前公司之權利義務，當然由組織變更後之公司
    概括承受（最高法院85年度台上字第2255號判決參照）。查
    兩造於83年9月27日簽訂保證書，由被告連帶保證訴外人合
    晟公司向原告現在（包括過去所負債務現在未清償）及將來
    所負之借款、票據、透支、墊款、保證、損害賠償等及其他
    一切債務，以1億萬元為限額（含本金及其利息、遲延利息
    、違約金、損害賠償及其他從屬於主債務之負擔），被告負
    連帶清償之責任，為兩造所不爭，而前開保證未定有期間，
    有前開保證書可證，則前開保證為未定有期間之最高限額保
    證，應可認定。次查合晟公司雖於91年間更名為合承公司，
    被告並於當時將股權轉讓他人退出該公司，然前開保證契約
    既未終止或消滅，被告自仍須依前開保證書之約定負責，被
    告前開抗辯，自不可取。另查合承公司向原告借款既未依約
    清償，而被告為其連帶保證人；從而，原告依連帶保證契約
    之法律關係，訴請被告給付36,200,000元之借款，及如主文
    第1項所示之利息、違約金，為有理由，應予准許。
丙、訴訟費用負擔之依據：民事訴訟法第78條。
中    華    民    國    95    年    3     月    28    日
                  民事第三庭    法  官  陳卿和
正本係照原本作成。
如對本判決上訴，須於判決送達後20日內向本院提出上訴狀。
中    華    民    國    95    年    3     月    28    日
                                書記官


司法院資訊處製作；財團法人民間司法改革基金會備份。
